臺灣高等法院刑事判決　　　　　　　　　　　　　九十三年度上訴字第二七一０號
　　上　訴　人　台灣台北地方法院檢察署檢察官
　　被　　　告　乙○○
　　指定辯護人　本院指定辯護人丙○○
右上訴人因被告強盜案件，不服臺灣臺北地方法院九十二年度訴字第一五七七號，中
華民國九十三年八月二十日第一審判決（起訴案號：臺灣臺北地方法院檢察署九十二
年度偵字第一一六四二號），提起上訴，本院判決如左：
    主  文
上訴駁回。
    理  由
一、公訴意旨略以：被告乙○○曾因犯竊盜案件，經臺灣臺中地方法院判處有期徒刑
    十月確定，甫於民國（下同）九十年五月三十一日執行完畢，仍不知悔改，夥同
    二名真實姓名年籍不詳之成年男子，基於意圖為自己不法所有之共同犯意聯絡，
　　於九十二年一月六日下午，向告訴人甲○○偽稱欲出售汽車音響，使甲○○不加
    巷內與被告晤面，被告等人見告訴人甲○○不欲購買渠等所持之兜售之汽車音響
    ，遂由其中一名身份不詳之成年男子持預藏之刀刃欲強押告訴人甲○○，告訴人
    甲○○於抵抗之際左手遭割傷，受有左手第四及五伸肌腱斷裂之傷害，被告及另
    一姓名不詳之成年男子見狀則合力將告訴人甲○○架住，對其施以強暴脅迫，使
    告訴人甲○○無法抗拒，由被告自告訴人甲○○之褲袋中強行取走現金新臺幣（
    下同）四萬元。得手後旋即逃逸。因認被告涉有刑法第三百三十條第一項之加重
    強盜罪嫌。
二、公訴人認被告涉有右揭罪嫌，無非係以：告訴人甲○○、證人黃癸祥之指、證述
    ，被告自承曾使用序號為000000000000000號及0000000
    00000000等行動電話機具，並有在其住處扣得前開二序號行動電話機具
    之扣案及贓證物品清單、扣押筆錄、收據、扣押物品目錄表、指紋鑑定書各一份
    ，行動電話照片二張，及記載該0000000000門號為告訴人甲○○所申
    請使用，且於九十二年一月六日二十一時十二分起多次與0000000000
    門號通話，及該0000000000號行動電話門號之使用者，曾於九十二年
    一月六日二十一時十二分起，多次與告訴人甲○○之門號0000000000
    號通話，並於同日二十三時五十七分許，與證人黃癸祥持用之門號000000
    0000行動電話通話之九十二年一月六日門號0000000000號、門號
    0000000000號行動電話通聯紀錄暨租用人資料各一份可證等情為其主
    要論據。
三、訊據被告乙○○固坦承有持用當日用以告訴人甲○○聯繫之序號0000000
    00000000行動電話機具之事實，惟堅決否認涉有右揭犯行，並辯稱：伊
    並未在前揭時地對告訴人甲○○為任何強盜行為，亦不認識或見過告訴人甲○○
    ，且告訴人甲○○於警局時曾指稱不能確定當日對其強盜之人係伊本人等語。
四、本院查：
（一）、按犯罪事實應依證據認定之，無證據不得推定其犯罪事實；不能證明被告犯
        罪者，應諭知無罪之判決，刑事訴訟法第一百五十四條、第三百零一條第一
        項分別定有明文。又刑事訴訟法上所謂認定被告犯罪事實之證據，係指足以
        認定被告確有犯罪行為之積極證據而言，苟積極證據不足為不利於被告事實
        之認定時，即應為有利於被告之認定，更不必有何有利之證據，最高法院著
        有二十九年上字第三一○五號及三十年上字第八一六號判例足稽。
（二）、證人甲○○於原審審理中固證稱：因伊從事中古汽車音響買賣，在案發前半
        個月或一個月前，曾有一不是被告之不詳姓名年籍成年男子與伊以一通電話
        聯絡而交易過一次，案發當日該人又以電話向伊表示有音響且數量多，與伊
        約定見面，但後來該人僅取來一部音響，伊一人與該人交談時，有另二人走
        過去，該另二人在伊與前述之人談話中，持一把長形刀柄似武士刀之刀械過
        來押住伊，伊問抓住伊之二人要幹嘛，並說如果要錢就拿去，該與伊聯絡音
        響交易之人也有上前抓住伊，當時該三人所站位置在伊與路燈間，但伊後面
        有伊住處後門之光源而可以照見渠等臉面，被告即為過來抓住伊之二人中一
        人，另一人比較瘦小，而第三人即是賣伊音響之人，伊不確定是否被告拿伊
        口袋中之現金，亦不記得被告手上有無拿刀，只知道其中有人拿刀，因伊等
        有持刀，伊第一反應拿刀去擋而有受傷，至於伊當時除有聽見該三人在拿伊
        錢後說快閃等話語外，已不記得渠等有無其他話語等語；惟與證人甲○○於
        九十二年一月六日、五月二十三日警詢時係指稱：當日伊接獲與伊聯絡欲交
        易音響之人來電而到約定之後方巷內時，即發現確有三人，而其中一人所出
        示之音響，經伊當場有表示老舊且線路不全而不願購買，另二人中之一人才
        出示刀械等情相互參照，該三人有無與告訴人甲○○為所兜售音響交易一事
        先有討論或起糾紛一事，證人甲○○於原審審理中竟稱不記得，對其中係第
        二次與其聯絡交易音響之人之聯繫方式亦稱不知道，究竟該三人強取告訴人
        甲○○財物之過程、緣由為何，已有疑問。
（三）、就被告有無在場參與之部分，證人甲○○於原審審理中雖曾當庭指認，並稱
        當時有光線照在該三人臉面，但此與其在九十二年五月三日警詢時所指稱當
        時巷內燈光昏暗一節卻不符，加之證人甲○○於九十二年一月六日警詢時陳
        述關於並非與伊電話聯絡之另二人特徵時，係以其中一人約一百七十五公分
        、中等身材，一人則約一百六十八公分，較為瘦小等情，以其在原審審理中
        所陳述被告係與另一較瘦小者上前之情狀，證人甲○○所描述關乎被告之特
        徵即為身高約一百七十五公分、中等身材之該人，惟此與被告實際身高約僅
        一百六十三至一百六十五公分實有相當差距，再衡以依證人甲○○所述，其
        僅在當日見過被告一面之情節，證人即承辦警員劉峰源復證稱：提供包括被
        告之數人照片供告訴人甲○○指認時，雖有將上方關於照片所示人之年籍資
        料遮蔽，但照片中包括被告之該張所顯現之姓名部分並未經掩蓋而與規定之
        指認程序有所不符，證人甲○○對於前揭時地對其強盜三人之一即為被告之
        指認能否憑信，實值存疑。
（四）、被告於偵查中固曾自承於九十二年一月間曾使用號碼0000000000
        之門號，惟其亦稱斯時曾將之出借他人使用，且當時未以電話與告訴人甲○
        ○、證人黃癸祥聯絡等語，再觀諸卷附該0000000000門號於九十
        二年一月六日之通聯紀錄中，於案發後之二十三時五十七分許曾經撥打至門
        號0000000000，而證人即該0000000000門號之持用人
        黃癸祥在偵查中雖曾證以該電話係被告所撥打，但亦稱該電話係案外人林哲
        志所持用，而於原審審理中證人黃癸祥卻又證稱：該通電話係另一友人林哲
        志撥打與伊聯絡，內容係稱被告要找伊，且該通電話中伊並未與被告通話，
        只是沒幾秒後伊依約定下樓時，有看見被告亦在場，而案外人林哲志撥打至
        伊手機時，伊並未查看所顯示之來電號碼等，且經訊以能否確定該0000
        000000門號究竟係何人使用，證人黃癸祥復稱伊並不知道，再參以卷
        附證人黃癸祥所持用0000000000門號之通聯紀錄中，於當日二十
        三時零九分迄五十七分間撥入證人黃癸祥電話者有數通，證人黃癸祥又證稱
        當時並未檢視前述所指稱案外人林哲志與其聯絡之來電號碼，徒憑證人黃癸
        祥前開證述內容，均無從謂被告於是日確有持用該0000000000門
        號之情形，自亦難據之認公訴人所指當日與告訴人甲○○聯繫者即為被告；
        抑且，證人即當日案發前之二十二時三十分許亦曾接獲前開0000000
        000門號來電之0000000000門號持用人黃秀芬亦證稱：伊雖認
        識被告，但被告均係以前四碼為０九三一之電話與伊聯絡，且伊係以被告姓
        名登載該門號，被告來電時均會顯示，伊並不記得0000000000門
        號係何人使用等語；因之，以證人黃癸祥、黃秀芬所述情節，非惟均難認於
        案發當日該0000000000門號係由被告所使用，反而由證人黃癸祥
        所述情節，縱使堪認其所稱案外人林哲志與被告當日係以該0000000
        000門號與其聯絡，撥打之人仍係案外人林哲志，亦非被告，再析以證人
        甲○○所述情節，該以0000000000門號且係使用被告所有之前開
        行動電話機具與其聯絡之人，係之前即曾與其為音響交易之該人，亦非被告
        等情狀，益見被告所辯稱當日該門號所使用之序號00000000000
        0000號行動電話機具雖為其所有，但曾出借他人使用一節，並非虛妄。
（五）、綜上所述，縱使案發當日與告訴人甲○○聯繫之該人所持用之行動電話機具
        乃被告所有，但所使用之0000000000門號既難認係被告所持用，
        甚至依告訴人甲○○之證述，以該門號暨行動電話機具與其聯繫之人更非被
        告，在被告確有可能將該行動電話機具交付他人使用之情形下，已無從據此
        認被告即為當日與告訴人甲○○見面之人，遑論如前述，關於告訴人甲○○
        所述遭強盜一事，僅有告訴人甲○○之唯一指述，且就其與所指述為強盜行
        為之三人間究竟有無糾紛等事由，告訴人甲○○復有前後指述不一之情形，
        所指稱該三人中一人為被告之部分，所描述特徵更與被告有所差異，亦難僅
        憑告訴人甲○○顯有疑問之唯一指述即入被告於罪；此外，復查無其他積極
        證據堪認被告確有公訴人所指訴之犯行，揆諸前揭規定意旨及說明，應認不
        能證明被告犯罪，原審依法諭知被告無罪之判決，核無違誤。
（六）、檢察官上訴意旨：（一）原審以「被告之實際身高約一百六十三公分至一百
        六十五公分，與證人即被害人甲○○在警訊時供稱行搶三人中，一人身高一
　　　　百七十五公分、中等身材，一人約一百六十八公分、比較瘦小」，此等身材
　　　　上差距，遽認證人甲○○說法可疑；然查：證人僅以目視估計被告身高多少
　　　　，涉及視學角度，根本不可能指明被告精確身高，且以案發時事出突然，證
 　　 　人甲○○焉可能明確指出被告身高，且案發時值冬季，穿衣較多，也不能隔
        著厚重衣物，估計被告實際身材；此乃公眾所悉之必然事，乃原審對此細節
        未予詳察，不採信證人說詞，遽為被告有利之認定，判決實嫌速斷。（二）
        被告自承於九十二年一月間曾使用號碼0000000000之門號，但曾
        將該門號借他人使用等語；蓋手機門號借他人使用本非常態之事，因此，關
        於該門號被告曾借他人使用一情，被告應舉證明究竟於何時、何地借給何人
        使用，究竟有無歸還？豈能僅以「手機借他人使用」一詞卸責。（三）證人
        即門號0000000000號之持有人黃癸祥於偵查中證稱，於案發後之
        二十三時五十七分許，伊友人林哲志曾以門號0000000000號撥電
        話給伊，於審理中又證稱，伊未與被告在該通電話中交談，但接到該通電話
        後沒幾秒鐘，伊即下樓，發現被告當時亦在場等語，顯然被告當時係和案外
        人林哲志在一起，而由林哲志以0000000000門號撥打給證人黃癸
        祥，否則，黃癸祥深夜下樓會見林哲志時，被告就不會在場，益證被告稱「
        手機借他人使用」一節，根本是臨訟杜撰之詞，號碼0000000000
        確為被告使用中。（四）至於另一證人黃秀芬雖證稱被告均以前四碼為○九
        三一之手機與伊聯絡，然並不能排除被告未使用0000000000之門
        號，蓋被告可能並非只有一個手機門號。（五）本件原審判決，認事用法既
        有違誤，自難令人甘服，乃依法提起上訴，請將原判決撤銷，更為適當合法
        之判決。惟查：（一）縱使甲○○之供述屬實，惟其僅係一人之供述，即難
        僅以甲○○之供述作為被告犯罪之唯一依據，又被告既否認犯罪，而甲○○
        供述復有瑕疵已如前述，更難憑甲○○之供述為被告不利之認定。（二）縱
        被告所供將手機借予他人，非屬常態，及案發時其使用之手機曾與甲○○之
        手機有通聯情況，惟由黃癸祥、黃秀芬之供述，亦難為被告有為強盜犯行之
        認定。綜上，上訴人之上訴無理由，應由本院予以駁回。
據上論斷，應依刑事訴訟法第三百六十八條，判決如主文。
本案經檢察官呂光華到庭執行職務。
中　　　華　　　民　　　國　　九十三　　年　　　十　　　月　　二十二　　日
                              臺灣高等法院刑事第二十四庭
                                  審判長法  官  陳　貽　男
                                        法  官  李　世　貴
                                        法  官  徐　世　禎
右正本證明與原本無異。
檢察官如不服本判決應於收受送達後十日內向本院提出上訴書狀，其未敘述上訴之理
由者並得於提起上訴後十日內向本院補提理由書（均須按他造當事人之人數附繕本）
。
                                        書記官  黃　嬿　婉
中　　　華　　　民　　　國　　九十三　　年　　　十　　　月　　二十七　　日
